【裁判字號】    98,上易,823
【裁判日期】    980616
【裁判案由】    竊盜
【裁判全文】
臺灣高等法院刑事判決                 98年度上易字第823號
上  訴  人
即  被  告  甲○○
            乙○○
上列上訴人因竊盜案件，不服臺灣宜蘭地方法院98年度易字第30
號，中華民國98年2 月19日第一審判決（起訴案號：臺灣宜蘭地
方法院檢察署97年度偵字第4433號），提起上訴，本院判決如下
：
    主  文
原判決撤銷。
甲○○、乙○○均無罪。
    理  由
一、公訴意旨略以：被告甲○○、乙○○基於意圖為自己不法之
    所有之犯意聯絡，於民國97年10月7日凌晨3時許，由乙○○
    駕駛自用小客車，搭載甲○○，至宜蘭縣員山鄉○○路○ 段
    120號前，由甲○○以其所有之鑰匙1把，打開停放於該處被
    害人丙○○所有車牌號碼 GWT-166號機車鎖，發動機車竊取
    該車得手後，由甲○○騎乘至宜蘭縣礁溪鄉○○路 558號對
    面空地藏放。嗣丙○○發現機車失竊而報案，經警調閱失竊
    現場監視錄影帶後循線查知上情，因認被告二人均涉犯竊盜
    罪嫌等語。
二、按被告未經審判證明有罪確定前，推定其為無罪；又犯罪事
    實應依證據認定之，無證據不得認定犯罪事實；又不能證明
    被告犯罪者，應諭知無罪之判決，刑事訴訟法第154條第1項
    、第2項及第301條第1項分別定有明文 。又事實之認定，應
    憑證據，如未能發現相當證據，或證據不足以證明，自不能
    以推測或擬制之方法，為裁判基礎（最高法院40年度臺上字
    第86號判例參照）。另認定犯罪事實所憑之證據，雖不以直
    接證據為限，間接證據亦包括在內；然而無論直接或間接證
    據，其為訴訟上之證明，須於通常一般之人不致有所懷疑，
    而得確信其為真實之程度者，始得據為有罪之認定，倘其證
    明尚未達到此一程度，而有合理之懷疑存在時，即無從為有
    罪之認定，最高法院76年度台上字第4986號著有判例可資參
    照。又按被告否認犯罪事實所持辯解縱使不能成立，除非有
    確實證據足以證明對於被告犯罪已無合理之懷疑外，不能遽
    為有罪之認定，刑事訴訟法規定被告有緘默權，被告基於「
    不自證己罪原則」，並不負有自證無罪之責任，不能因被告
    未能提出證據資料證明其無罪，即認定其有罪。
三、公訴人認被告涉有竊盜犯行，無非係以被告之供述、被害人
    丙○○於警詢之證述，及失竊現場監視錄影之翻拍照片12張
    、查獲機車照片2張、贓物認領保管單1張 、扣案機車鑰匙1
    支等為其論據。
四、訊據被告甲○○、乙○○於警詢及審理時均堅詞否認涉犯上
    開竊盜犯行。被告甲○○辯稱：伊當日酒醉，誤以為所騎乘
    之上開機車為自己之機車，騎乘至宜蘭縣礁溪鄉○○路 558
    號對面空地後，因酒醉不支，在該處睡至天亮後搭乘計程車
    離去等語；被告乙○○則辯稱：伊僅受託搭載被告甲○○去
    牽機車，不知被告甲○○所騎之機車非其所有等語。經查：
  (一)被告甲○○、乙○○於97年10月7日凌晨3時許，由乙○○駕
    駛自用小客車，搭載甲○○，至宜蘭縣員山鄉○○路○段120
    號前，由甲○○以其所有之鑰匙1 把開啟並發動停放該處之
    丙○○所有車牌號碼 GWT-166號機車後，仍由乙○○開車，
    甲○○騎乘前揭機車同至宜蘭縣礁溪鄉龍潭村附近，乙○○
    始行離去，再由甲○○騎乘該車至宜蘭縣礁溪鄉○○路 558
    號對面空地等情，業據被告甲○○、乙○○供承不諱，且有
    被害人丙○○於警詢之證述可參，復有現場監視錄影之翻拍
    照片12張及查獲機車照片2張、贓物認領保管單1張附卷可稽
    。
  (二)再查，被告甲○○平時即騎乘登記於其母沈呂錦綢名下之車
    牌號碼 GXD-579號三陽牌機車等情，有臺灣宜蘭地方法院97
    年度易字第 653號刑事判決及機車車籍資料在卷可稽。又被
    告甲○○當天確有喝酒，講話有一點含糊等情，亦據被告乙○○供述在卷可稽。
  (三)經本院勘驗警方所調取之現場監視錄影畫面，係被告乙○○
    駕車搭載被告甲○○至宜蘭縣員山鄉○○路○段120號前，被
    害人丙○○之機車係停放於路邊麵店前騎樓下，該處僅停有
    1 部機車，被告甲○○從副駕駛座下車，走向騎樓該機車，
    有取出鑰匙開機車鎖之動作，嗣被告甲○○走回自小客車旁
    與被告乙○○對話，之後又走往機車處，被告乙○○即倒車
    轉往畫面上方前進，被告甲○○則發動機車跟上，兩車一同
    向畫面上方前進等情，有勘驗筆錄在卷可稽。依前揭監視錄
    影畫面所示，被告甲○○以自有鑰匙開鎖並發動被害人丙○○機車之過程相當順利，應係以鑰匙插入即可開啟之狀況，
    按其既非以強力破壞鎖頭之方式啟動該機車，應認被告甲○○辯稱係因酒醉誤認被害人丙○○機車係其平日使用之機車
    等語，尚非全不可採。至於被告甲○○平日騎用之車牌號碼
    GXD-579號機車為紅色，與被害人丙○○所有車牌號碼GWT-1
    66號機車係黑色，顏色固有不同，有機車車籍資料在卷可稽
    ，惟被害人丙○○該機車係停放於路邊麵店前騎樓下，已屬
    較陰暗之位置，而被告甲○○又係於凌晨3 時許前去騎車，
    照明並非充足，有前揭監視錄影畫面翻拍之照片可稽，該車
    外觀顏色實際上未必容易辨識，且被告甲○○酒後注意力應
    較不集中，所辯未發現所騎丙○○之車牌號碼 GWT-166號機
    車顏色與己不同等語，亦非全無可能。又被告乙○○僅是駕
    車搭載被告甲○○去牽機車，聽從被告甲○○之指示前往該
    處，過程中見其以自有鑰匙開啟並順利發動機車，所辯不知
    被告甲○○騎乘該機車非其所有等語，應屬可採。
  (四)揆諸上揭說明，核屬不能證明被告犯罪。
五、綜上所述，公訴人就其起訴被告二人涉有竊盜犯嫌所為舉證
    ，尚非全無可容合理懷疑之處，此外復查無他積極證據足認
    被告涉有上開竊盜犯行，既不能證明被告犯罪，自應為無罪
    之諭知。原審未察，遽認被告二人成立竊盜罪，尚有違誤，
    被告上訴意旨否認犯有竊盜罪，指摘原判決不當，為有理由
    ，自應由本院將原判決予以撤銷，另為被告甲○○、乙○○
    二人無罪之諭知，以臻妥適。
據上論斷，應依刑事訴訟法第369條第1項前段、第364條、第301
條第1項，判決如主文。
本案經檢察官黃全祿到庭執行職務。
中    華    民    國    98    年    6     月    16    日
                  刑事第二十庭審判長法  官  楊貴雄
                                    法  官  鄧振球
                                    法  官  高愈杰
以上正本證明與原本無異。
不得上訴。
                                    書記官  郭彥琪
中    華    民    國    98    年    6     月    16    日


司法院資訊處製作；財團法人民間司法改革基金會備份。
